【裁判字號】    97,上訴,2476
【裁判日期】    970917
【裁判案由】    偽造有價證券等
【裁判全文】
臺灣高等法院刑事判決                97年度上訴字第2476號
上  訴  人  臺灣板橋地方法院檢察署檢察官
上  訴  人
即  被  告  甲○○
選任辯護人  法扶律師  張靜怡律師
被      告  戊○○
上列上訴人，因被告偽造有價證券等案件，不服臺灣板橋地方法
院96年度訴字第4206號，中華民國97年3 月13日第一審判決（起
訴案號：臺灣板橋地方法院檢察署96年度偵緝字第564號、571號
），提起上訴，本院判決如下：
    主  文
上訴駁回。
    事  實
一、甲○○於民國（下同）94年9月間某日起至95年2月某日止，
    陸續接受乙○○委託處理資金調度問題，亦多次向乙○○借
    用票據周轉借款，乙○○遂於桃園縣龜山鄉○○○路131巷3
    號所營欣毓達實業有限公司（下稱欣毓達公司），或臺北市
    ○○街83號1 樓翔有限公司（下稱翔公司），交付甲○○支票號碼QM0000000號、QL0000000號、QL0000000號至QL0
    000000號，均已蓋好發票人欣毓達公司暨負責人李浩銓印鑑
    空白支票7 紙，並約明甲○○於填寫支票金額、發票日前，
    須先知會乙○○，得其同意。嗣甲○○因94年9 月21日持其
    個人所簽發面額新台幣（下同）90萬元本票，向巨而登企業
    股份有限公司（下稱巨而登公司）負責人丙○○（原姓名張
    志彬）借款90萬元，因丙○○不斷催促還款，甲○○竟意圖
    供行使之用，於取得上開所示空白支票7 張後之不詳時間，
    在不詳地點，未經乙○○同意，分別於附表一所示空白支票
    上偽填金額為58萬8500元、發票日為95年3 月20日（如附表
    一所示編號1支票）；金額為51萬元、發票日為95年3月31日
    （如附表一所示編號2支票），先於95年1月間某日，在臺北
    市○○街83號1樓翔公司辦公室內，持附表一編號1所示偽
    造支票交付與不知情丙○○，以清償部分借款而行使，復因
    丙○○於95年3月6日再次催促甲○○還款，甲○○遂於95年
    3月7日，在上開翔公司辦公室內，持如附表一編號2 所示
    支票，交付與不知情丙○○，以清償剩餘借款而行使之。
二、甲○○明知李浩銓交付如附表一所示之空白支票2 張，並未
    遭竊，竟基於誣告之犯意，以翔公司所有交由甲○○使用
    車牌號碼0516-EI號自用小客車，於95年3月5日凌晨2時許，
    停放於臺北縣三重市○○路○ 段12號前，遭人打破車窗玻璃
    並竊取車內物品為由，於95年3 月15日向李浩銓佯稱附表一
    所示支票2 紙已於上開時地失竊，令不知情李浩銓前往付款
    銀行即臺北國際商業銀行林口分行，填具遺失票據申報書2
    份而辦理掛失止付，稱附表一（原審誤為附表二）所示支票
    2 紙已於上開時地遺失，而請求警方協助偵查侵占遺失物罪
    嫌，並由該分行層轉該管警察局受理，復於95年4 月26日，
    甲○○持李浩銓交付支票掛失資料，協同不知情翔公司負
    責人戊○○，向台北縣政府警察局三重分局中興派出所陳報
    附表一（原審誤為附表二）所示支票於上開時地失竊，以此
    方式未指定犯人，而向該管臺北縣政府警察局公務員誣告他
    人犯侵占遺失物罪。
三、乙○○於95年2 月間，在欣毓達公司辦公室內，交付甲○○
    如附表二編號1所示支票1紙，以作為其購買房地之斡旋金，
    甲○○竟另行起意，基於為自己不法所有概括犯意，於95年
    2月某日起至同年6月某日止，在不詳地點，將上揭支票侵占
    入己，並持以向陳金寶借款；乙○○於95年4 月上旬某日，
    持如附表二編號2 所示支票向王富川借款，嗣乙○○於同月
    24日清償借款後，王富川遂於95年4 月間下旬某日，在翔
    公司辦公室，將如附表二編號2 所示支票交付甲○○，委其
    將支票返還乙○○，詎甲○○於95年4 月下旬某日，在不詳
    地點，將上揭支票侵占入己，並持如附表二編號2 所示支票
    ，向真實姓名年籍不詳李姓成年男子借款。嗣乙○○分別於
    95年5月底接獲李姓男子催討債款之電話，及於95年6月27日
    經銀行通知如附表二（原審誤為附表一）編號1 所示支票遭
    陳金寶提示，始查知上情。
四、案經丙○○、乙○○訴由臺北縣政府警察局新莊分局報告臺
    灣板橋地方法院檢察署檢察官偵查起訴。
    理  由
壹、被告甲○○部分：
一、按，被告以外之人於審判外之言詞或書面陳述，除法律有規
    定者外，不得作為證據；被告以外之人於檢察事務官、司法
    警察官或司法警察調查中所為之陳述，與審判中不符時，其
    先前之陳述具有較可信之特別情況，且為證明犯罪事實存否
    所必要者，得為證據，刑事訴訟法第159條第1 項、第159條
    之2 ，分別定有明文。證人李浩銓、丙○○（原姓名為張志
    彬）於警詢中之關於被告甲○○、戊○○之證詞，及證人甲○○於警詢關於被告戊○○之證詞，均為被告以外之人於審
    判外之陳述，且證人李浩銓、丙○○於法院中證述被害情節
    與證人甲○○於法院中關於被告戊○○之證詞，核與其等於
    警詢中所陳情節並無前後證述不符之情形存在，是其等警詢
    中之證詞已不具必要性，應認證人李浩銓、丙○○及甲○○
    於警詢中之證詞不具有證據能力。
二、訊據上訴人即被告（下稱被告）甲○○，矢口否認有偽造支
    票、未指定犯人誣告及侵占犯行，並先後辯稱：其交付丙○○之附表一所示支票2 紙，係由李浩銓交付空白支票，授權
    其向金主丙○○借款，供李浩銓開設之欣毓達實業有限公司
    及其開設之翔公司資金週轉所用。其所交付附表一所示之
    支票均係經過李浩銓同意，並非其所偽造；其所使用車牌號
    碼0516-EI號自用小客車，確實於95年3月5日凌晨2時許，在
    臺北縣三重市○○路○ 段12號前，遭人打破車窗玻璃並竊取
    車內物品，因為其放在車內以李浩銓為發票人支票亦遭竊，
    所以告知李浩銓這件事，並與伊核對失竊支票票號後，請李
    浩銓前往票據交換所申報遺失及止付，其沒有誣告之故意；
    其所使用附表二所示支票以調現，均事先取得李浩銓同意，
    並沒有侵占之犯行。被告已不記得有無交付附表一之支票予
    丙○○云云。惟查：
(一)被告偽造附表一所示支票部分：
  1.關於告訴人丙○○取得附表一所示支票2 紙乙節，業據證人
    丙○○於原審中證稱：當初被告甲○○與戊○○設立之翔
    公司，因為需要資金，所以前後向伊借好幾筆錢，有一筆90
    萬元一直沒有清償動作，直到95年間伊需要用錢，甲○○在
    1 月間拿一張欣毓達公司的金額588500元的支票給伊，票據
    到期日是95年3月20日（即附表一編號1所示支票），但要求
    伊先不要提示該支票，在95年3月7日甲○○又拿了1 張欣毓
    達公司金額51萬元、到期日95年3 月31日支票給伊（附表一
    編號2 所示支票），伊因為公司需要錢，所以就把金額51萬
    元支票送到寶華銀行票貼，但到期日卻退票，理由是支票已
    辦理掛失（原審卷104頁）；伊在95年3月7 日拿金額51萬元
    支票當天，就將支票拿到寶華銀行票貼等語（原審卷 104、
    109 頁），核與證人即丙○○公司員工方登嘉於偵查中證稱
    ：伊記得附表一所示支票，分別是在95年1月間及95年3月間
    拿到的，都是甲○○拿給丙○○的，當時支票上都已經寫好
    金額與日期並蓋好印章等語相符（95年度偵字第17736 號卷
    51頁），且丙○○確係於95年3月7日將附表一編號2 所示支
    票交付寶華銀行貼現，亦有寶華銀行貼現票據債信查核表在
    卷可憑（95年度偵字第17736 號卷59頁），堪認證人丙○○
    上開證詞為真實，應可採信，顯見被告甲○○係為清償90萬
    元借款，分別於95年1月間及3月7 日交付告訴人丙○○附表
    一所示2紙支票無訛。
  2.被告取得附表一所示2紙及另5紙空白支票之經過，業經證人
    李浩銓於原審中證稱：伊為欣毓達公司負責人，於94年9 月
    起，因為伊常常往來中南部，有時候貨款會有票據缺口，所
    以會放一、二張欣毓達公司的支票在被告甲○○處，因為被
    告認識放款金主，故請其拿伊之支票去調資金以彌補資金缺
    口，但伊交付被告甲○○之支票只有蓋好印章，並未填載發
    票日期及金額，等到要授權被告甲○○使用時，才會以電話
    與被告甲○○確認填載金額及日期；伊陸續交付支票共7 張
    ，其中包含附表一所示支票2 張，伊並沒有授權被告甲○○
    填載附表一所示支票之發票日及金額，也不知道被告甲○○
    持上開2張支票向誰調現，後來被告甲○○告知伊7張支票都
    失竊時，伊還有跟我們公司小姐及被告甲○○核對過，被告
    甲○○表示7 張支票都還是空白的，所以伊辦理掛失時都是
    記載空白支票等語（原審卷125至127、129至131頁），衡以
    被告於95年4 月27日，委由憲騰法律事務所，以被告及欣毓
    達公司名義函知告訴人丙○○稱：告訴人丙○○持有附表一
    所示支票2 紙，係甲○○放置於車上而失竊，請告訴人丙○○說明其持有系爭支票始末等語，有該律師事務所函文可查
    （95年度他字第3328號卷6、7頁），被告甲○○於95年7 月
    10日警詢及96年2月5日偵查中均否認曾交付告訴人丙○○附
    表一所示支票2紙（95年度偵字第17736號卷5 頁、96年度偵
    緝字第564號卷21頁），迄於96年10月8日偵查中改稱：其於
    95年底因為向高利貸借錢，急需用款，所以將附表一所示支
    票交給告訴人丙○○以借款，但有說服告訴人李浩銓同意等
    語（96年度偵緝字第564 號卷88頁），及證人丙○○於原審
    中證稱：被告甲○○曾表示金額588500元支票係欣毓達公司
    向其購買機油之貨款，金額51萬元之支票則是向欣毓達公司
    商借的等語（原審卷105 頁），則倘被告確已獲得告訴人李
    浩銓同意，而使用附表一所示2 紙支票向丙○○借款，則其
    使用附表一所示支票2 紙具有正當權源，其自無需向告訴人
    丙○○佯稱附表一編號1（原審誤為編號2）所示支票為欣毓
    達公司購買機油之貨款。且嗣後面對告訴人丙○○持上揭支
    票主張權利，卻未向告訴人李浩銓說明實情，反而否認丙○○持有支票之權利？堪信證人李浩銓前開於原審中證詞為真
    ，而可採信，足認被告甲○○交付告訴人丙○○附表一所示
    支票2 紙，均未經告訴人李浩銓事先同意，而為被告自行偽
    填票據金額及日期之支票，以為行使甚明。
  3.被告雖提出臺北國際商業銀行之客戶歷史資料查詢明細表（
    原審卷71頁），以證明翔公司於94年10月11日匯款42萬元
    至欣毓達公司帳戶內，顯見其向丙○○借款係供欣毓達公司
    使用，故其交付告訴人丙○○附表一所示支票，係經告訴人
    李浩銓同意云云。然查，被告於偵查中已供稱向告訴人丙○○借款係供個人使用，已如前述，已難認其上開於原審中辯
    稱向告訴人丙○○之借款係供欣毓達公司使用等語為真實。
    況此情節，亦為證人李浩銓於原審中所否認，並證稱：被告
    甲○○是伊公司的下游廠商，匯錢給伊公司是正常的，其到
    現在還欠伊公司100多萬元貨款等語（原審卷127頁），衡以
    甲○○向告訴人丙○○借款90萬元時間為94年9 月21日，此
    據證人丙○○於原審中證述明確，並有被告甲○○為發票人
    、金額90萬元、發票日94年9 月21日本票附卷可查（95年度
    偵字第17736 號卷42頁），則被告甲○○向丙○○借款金額
    與日期，與被告甲○○上開提出之匯入欣毓達公司之金額、
    日期，已明顯不相符，自難認翔公司上開匯入欣毓達公司
    款項，係被告甲○○向告訴人丙○○借用之款項，並據而認
    定告訴人李浩銓確有同意被告甲○○簽發附表一所示支票2
    紙而使用之情事。
  4.又被告先於本院準備程序時供稱有經李先生授權使用支票，
    非其偽造云云，再於審理時辯稱不記得有無簽發、交付附表
    一之二紙支票，且該二紙支票字跡不同，應非被告簽發交付
    丙○○云云，惟依被告先後於偵查不同供稱內容，及證人丙○○於偵查、原審、本院所供情節，堪認被告上開所辯，均
    係卸責之詞，不足採信。再依被告於偵查、原審辯稱情節，
    及證人李浩銓於偵審中所證內容，該支票並未授權被告使用
    ，應甚明顯，是被告於本院聲請傳喚證人丁○○之待證事實
    （本院卷47頁背面，票據有無授權使用，79頁所載，告訴人
    有無透過被告向證人借款）以觀，堪認該證人傳喚，與本案
    此部分犯行，並無直接關連，雖經本院傳喚乙次，但核無再
    另行傳喚必要，且被上證一之二紙支票，與本案無關，請求
    調閱另二紙支票，與本案亦無證據可認有關連，無函查必要
    。又辯護人所稱被告委託律師所發律師函乙節，依該內容僅
    係被竊七張空白支票，被告未簽發使用，核與支票有無事先
    授權，有無遭被告偽造，並無關連，自無傳喚該律師作證之
    必要。辯護人另提出之被上證二，與本案二紙支票有無被偽
    造，難認有關連，請求勘驗支票字跡與被告字跡是否相同，
    依上開各點論述，亦非必要，均附此載明。
(二)被告未指定犯人誣告部分：
  1.告訴人李浩銓因被告甲○○告知上開附表一所示支票已遺失
    ，故前往辦理支票掛失及遺失申報書一情，此據證人李浩銓
    於原審中證稱：伊有請被告甲○○返還伊支票，但被告甲○○均支吾其詞，直到95年3 月15日伊跟被告甲○○請求返還
    時，被告甲○○才說支票都已經失竊，後來被告甲○○有傳
    真報案三聯單給伊，叫伊趕快去止付，伊就前往票據交換所
    辦理止付等語（原審卷126、127頁），並有掛失止付通知書
    、遺失票據申報書在卷可查（95年度他字第3328號卷13、14
    、17、18頁）。又被告甲○○於95年4 月26日與不知情被告
    戊○○向台北縣政府警察局三重分局中興派出所陳報附表一
    （原審誤為附表二）所示支票於上開時地失竊，有台北縣政
    府三重分局95年5 月12日北縣警重刑字第0950021695號函文
    附卷可憑（96年度偵緝字第564 號卷27頁），且均為甲○○
    於原審、本院中所不否認，均堪信為真實。
  2.被告所使用車牌號碼0516-EI 號自用小客車，於95年3月5日
    凌晨2時許，停放於臺北縣三重市○○路○段12號前，遭人打
    破車窗玻璃並竊取車內物品，有被告戊○○於95年3月5日凌
    晨4時許偵訊筆錄（96年度偵緝字第564號卷95頁）及台北縣
    政府警察局三重分局受理刑事案件報案三聯單在卷可佐（95
    年度他字第3328號卷32頁），堪認屬實，然被告既分別於95
    年1月間、95年3月7日交付附表一所示2紙支票與告訴人丙○○，詳如前述，其自當知悉附表一所示之支票並未失竊，卻
    仍令告訴人李浩銓申報遺失以辦理掛失手續，其有誣告犯行
    ，已甚明灼。被告雖辯稱係因並不知失竊之支票號碼，所以
    才依告訴人李浩銓給的票據號碼申報遺失云云，然附表一編
    號2 所示支票係被告甲○○於上開車輛內物品失竊後之第二
    天，即95年3月7日方交付告訴人丙○○，被告甲○○應知悉
    該支票不可能於95年3月5日失竊。且被告並非無法聯絡告訴
    人丙○○，而詢問伊所持有附表一編號1 所示支票號碼為何
    ，其竟均未為，逕令告訴人李浩銓向票據交換所申報止付及
    遺失登記，復於95年4 月26日與被告戊○○共同向台北縣政
    府警察局三重分局中興派出所陳報附表一（原審誤為附表二
    ）所示支票等於上開時地失竊，其有利用不知情告訴人李浩
    銓、戊○○，未指定犯人而向該管公務員誣告他人犯侵占遺
    失物罪之犯行，應堪認定。
(三)被告侵占犯行部分：
  1.被告甲○○取得附表二編號1 之支票原因，已據證人李浩銓
    於原審中證稱：伊有簽發附表二編號1 支票作為房地斡旋金
    ，是伊在95年2 月時交給被告甲○○，後來房子沒買成，伊
    跟被告甲○○要回這張支票時，被告甲○○表示「仲介跑了
    ，沒有還支票」，直到有人拿著這張支票要伊兌現，伊才知
    道是被告甲○○拿這張支票去借款；伊當初交付這張支票是
    要作為斡旋金，不是要被告甲○○用以調現，被告甲○○要
    使用這張支票時，也沒有經過伊同意等語（原審卷133 頁）
    ，並有附表二編號1 所示支票在卷可佐（95年度他字第6406
    號卷14頁）。衡以被告甲○○於偵查中供稱：伊原本是持自
    己公司的票向陳金寶借款，跳票後，每天都有黑衣人到公司
    鬧，他們要求擔保，所以伊就拿附表二編號 1（原審誤載為
    編號2 ）所示李浩銓的票去擔保，但事前伊有得到李浩銓同
    意等語（96年偵緝字第564 號卷89頁），復於原審準備程序
    中供稱：伊有拿附表二所示之支票去借款，但都是經過李浩
    銓同意的，所得之款項也是供我和李浩銓兩家公司使用等語
    （原審卷51頁），其對於持有附表二編號1 所示支票借款用
    途為何，先後供述既有不一。且被告甲○○從未提出其所借
    之款項確有部分供欣毓達公司使用證據以實其說，堪認證人
    李浩銓前開證稱並未同意被告甲○○使用附表二編號1 支票
    等語，較為可採，足認被告確有侵占附表二編號1 所示支票
    之犯行。
  2.證人李浩銓於原審證稱：伊有拿附表二編號2 支票向王富川
    借款，伊後來以客票還款後，王富川於4 月24日左右打電話
    給伊表示其已收到錢，並表示將支票放在被告甲○○處，伊
    後來向被告甲○○要支票，她卻支吾其詞，未將支票交還給
    伊等語（原審卷128頁），並有附表二編號2之支票在卷可稽
    （96年偵緝字第564號卷70頁）。而被告甲○○於96年10月8
    日偵查中已坦承稱：伊有拿附表二編號2（原審誤為編號1）
    之支票向姓名年籍不詳的李先生借款，因為當時伊急需用款
    ，李浩銓對此事並不知情，伊也沒有得到李浩銓的同意等語
    （同上偵查卷88頁），於本院準備程序時亦供稱「侵占這部
    分我認罪，我有二張的票子，因為當時我的財務關係，所以
    是在我先用了之後，才告訴李先生」（本院卷38頁），堪信
    證人李浩銓上開之證詞為真實，洵堪採信，足認被告確實未
    得李浩銓同意，擅自持附表二編號2 之支票向李先生借款，
    至為明顯。被告雖於原審辯稱業經告訴人李浩銓同意使用附
    表二編號2 所示之支票，然其上開所辯，與偵查中所供前後
    不一，且未提出證據以實其說，更與本院準備程序時所供稱
    ，明顯不同，難認其前開所辯為可採，其侵占附表二編號2
    支票之犯行，亦堪認定。
(四)綜上各點所述，足認被告甲○○確有偽造附表一所示支票2
    紙、利用不知情告訴人李浩銓、被告戊○○向偵查機關申報
    附表一所示2 紙支票失竊之未指定犯人誣告犯行、連續侵占
    附表二所示之2 紙支票，用以向他人借款犯行，其辯稱簽發
    附表一所示票據係經過告訴人李浩銓同意並授權，使用附表
    編號二所示2 紙支票亦係經過告訴人李浩銓同意，並非故意
    申報附表一（原審誤為附表二）所示2 紙支票遺失失竊云云
    ，顯不可採。從而，本案事證明確，被告甲○○上開犯行，
    均堪認定，自應依法論科。
三、按，行為後法律有變更者，適用行為時之法律。但行為後之
    法律有利於行為人者，適用最有利於行為人之法律，刑法第
    2條第1項定有明文。被告行為後，刑法業於95年7月1日修正
    生效，自應依上開規定，為新舊法之比較。經查：
  1.修正前刑法第33條第5款規定，罰金刑為1銀元以上，換算為
    新臺幣，為新臺幣3元；修正後刑法第33條第5款則將罰金刑
    提高為新台幣1千元以上，並以百元計算之。刑法第201條第
    1項之罪、第171條第1項之罪、第335條第1 項之罪，其法定
    刑規定為「處3000元以下罰金」、「處300 元以下罰金」、
    「處1000元以下罰金」，依修正前刑法第33條第5 款及罰金
    罰鍰提高標準條例第1 條前段之規定計算，上開規定罰金刑
    分為「最高為銀元3萬元即新臺幣9萬元，最低為銀元1 元即
    新臺幣3元」、「最高為銀元3千元即新臺幣9 千元，最低為
    銀元1元即新臺幣3元」、「最高為銀元1萬元即新臺幣3萬元
    ，最低為銀元1元即新臺幣3元」；修正後罰金刑則為「最高
    新臺幣9萬元，最低為新臺幣1千元」、「最高新臺幣9 千元
    ，最低為新臺幣1千元」、「最高新臺幣3萬元，最低為新臺
    幣1千元」，顯較為不利被告，應適用修正前規定。
  2.刑法第56條連續犯之規定業經刪除，惟本件被告所犯侵占罪
    間，有修正前連續犯之裁判上一罪關係之適用，依修正前刑
    法第56條規定得論以一罪，然依修正後刑法規定分論併罰之
    結果，將對被告甲○○產生不利之法律效果，是比較新舊法
    結果，以修正前刑法第56條連續犯之規定較有利於被告。
  3.修正前刑法第51條第5 款規定：「數罪併罰，分別宣告其罪
    之刑，宣告多數有期徒刑者，於各刑中之最長期以上，各刑
    合併之刑期以下，定其刑期。但不得逾20年」。修正後刑法
    第51條第5 款則規定：「宣告多數有期徒刑者，於各刑中之
    最長期以上，各刑合併之刑期以下，定其刑期。但不得逾30
    年」。新舊法比較結果，以修正前刑法較有利於被告甲○○
    。依整體比較之結果，依修正後刑法第2條第1項規定，本案
    應適用行為時之修正前刑法規定處斷。
四、論罪科刑部分：
(一)核被告所為，係犯刑法第201條第1項偽造有價證券罪、同法
    第171條第1項之未指明犯人誣告罪、同法第335條第1項侵占
    罪。被告甲○○行使偽造有價證券輕度行為，應為偽造有價
    證券之高度行為所吸收，不另論罪。被告甲○○2 次侵占犯
    行，時間緊接，所犯罪名相同，顯係出於概括之犯意為之，
    核為連續犯，依修正前刑法第56條規定，論以一侵占罪。又
    被告甲○○所犯上開3 罪間，犯意個別，行為互殊，應分論
    併罰。起訴書雖認被告甲○○於95年3月5日凌晨4 時許，在
    臺北縣政府警察局三重分局中興橋派出所申報支票號碼QM00
    00000號、QL0000000號、QL0000000號至QL0000000號支票7
    紙部分，涉犯誣告罪嫌云云，然公訴人業於原審更正：被告
    甲○○分別於95年3 月15日利用不知情李浩銓向該管機關申
    報附表一所示之支票2紙遺失，及於95年4月26日與被告戊○○共同向警察機關申報附表一所示支票2 紙遺失，而涉犯誣
    告罪（原審卷137、147頁），法院應依其更正而確認審理範
    圍，且依法為上開審理，附此敘明。
(二)原審經審理結果，認被告罪證明確，因而適用刑法第2條第1
    項、第201條第1項、第171條第1項、第335條第1 項、第205
    條，修正前刑法第56條、第51條第5 款，中華民國九十六年
    罪犯減刑條例第2條第1項第3款、第7條等規定，並審酌被告
    前科紀錄、其犯罪目的、對告訴人李浩銓、丙○○造成損害
    甚大，且迄今均未賠償告訴人等人損失，犯罪後否認犯行之
    態度等一切情狀，分別各量處有期徒刑四年、四月、六月，
    以示懲儆。另認，被告所犯誣告罪、侵占罪之犯罪時間均在
    96年4月24日以前，且均合於中華民國96年罪犯減刑條例第2
    條第1項第3款規定，應分別減其宣告刑期2分之1為有期徒刑
    二月、三月，並定三罪應執行刑為有期徒刑四年三月。再認
    ，附表一所示之偽造支票2 張，係偽造有價證券，不問屬於
    犯人與否，應依法宣告沒收。經核其認事用法尚無違誤，量
    刑屬亦允當，被告提起上訴，或否認有偽造有價證券、誣告
    犯行，或辯稱原審量刑過重云云，核非可取，應予駁回。
(三)檢察官上訴意旨略稱：告訴人李浩銓具狀請求上訴稱：本件
    判決認被告甲○○在起訴書附表2所示編號2紙支票上偽填日
    期及金額，而偽造有價證券，認其涉及偽造有價證券罪責，
    固非無見，惟就起訴書附表1所示其他5紙支票卻未於判決中
    查明交代，則被告甲○○既已坦承收受前開5 紙支票，卻未
    返還告訴人，堪認被告已為自己不法所有而侵吞該5 紙支票
    ，則原審判決未就此部分論科罪刑，造成告訴人極大損害，
    故原審判決應有疏漏；又被告等人亦向告訴人聲稱起訴書附
    表1所示7紙支票皆「遺失」，致告訴人向付款銀行申報遺失
    並辦理掛失手續，惟實際上均為被告甲○○所侵占，而原審
    判決卻未對被告等予以論科罪刑，亦有所違誤；再者，起訴
    書附表4另有編號2所示票號CP0000000號、面額10萬元支票1
    紙，業經檢察官提起公訴，惟原審判決卻未論科被告甲○○
    應有之罪責，顯然有違誤。被告甲○○等迄今均未與告訴人
    和解，亦未返還告訴人涉案之支票，或予處理善後，事後還
    推卸責任謊稱經告訴人同意簽發本件之支票或向他人調度金
    錢供渠等使用或清償債務，企圖將全部票據債務推由告訴人
    負擔，足證被告甲○○等人惡性重大，原審判決僅科處被告
    甲○○有期徒刑4年3月，顯然過輕云云。但查，起訴之侵占
    犯行，僅有附表編號二之2 紙支票，且告訴人交付被告支票
    雖有7紙，但依上論述，被告除偽造2紙使用外，並無證據可
    認另5 紙支票，亦遭被告侵吞使用，更非在起訴侵占範圍內
    ，告訴人如有受損或民事求償，自應另行訴追，與上開罪責
    認定無涉。又未指定犯人誣告部分，檢察官已更正起訴事實
    ，原審依此為上開審理，亦無不合。此外，原審就被告所犯
    三罪，於理由內斟酌量刑，上訴書並未提出客觀事證，以供
    採認，徒以量刑過輕，指摘原審量刑不當，亦非可取。上訴
    書並無補強證據提出，則上訴書以上情，遽指稱原判決此部
    分不當，難認可採，均應予駁回。
五、另按，行使偽造有價證券以使人交付財物，本即含有詐欺之
    性質，如果所交付之財物，即係該證券本身之價值，其詐欺
    取財仍屬行使偽造有價證券之行為，不另論以詐欺取財罪；
    但如行使該偽造之有價證券，係供擔保或作為新債清償而借
    款，則其借款行為，已屬行使偽造有價證券行為以外另一行
    為，始應再論以詐欺取財罪，並依牽連犯關係，從一重處斷
    （最高法院90年度台上字第5416號判決）。公訴人雖認被告
    甲○○分別於95年1月間、95年3月7 日，在臺北市○○街83
    號一樓交付附表一所示支票與告訴人丙○○，以清償借款90
    萬元，因認被告甲○○涉犯刑法第339條第2項詐欺得利罪嫌
    云云。然查：
(一)被告確實於上揭時地交付附表一所示之偽造支票與丙○○以
    清償借款，已如前述。被告雖辯稱業於94年12月2 日清償對
    告訴人丙○○之借款與利息，共計120 萬元，並匯入丙○○
    員工方志揚帳戶內，係丙○○未將支票返還給伊云云，並提
    出台北國際商業銀行存款憑條為證（原審卷90頁），然若被
    告業於94年12月2 日清償對告訴人丙○○之借款，其自無須
    於95年1月間及同年3月7 日分別交付附表一所示支票與告訴
    人丙○○。況被告上開所辯，為告訴人丙○○所否認，並於
    原審中證稱：伊於94年11月30日因與太太前往韓國，在出國
    前伊請翔公司清償欠款90萬元，因為伊怕公司需要用到錢
    ，預期約需要120萬元至150萬元票款，所以伊請甲○○先還
    款90萬元，另外再支援伊一些錢，後來甲○○有匯款120 萬
    元進來，後來甲○○於94年12月6 日再借伊10萬元，加上先
    前120萬元借款，伊遂匯款120萬元至翔公司等語（原審卷
    108 頁），並有臺北國際商業銀行存款憑條附卷可佐（原審
    卷115 頁），堪信丙○○上開證詞為真實可採，足認被告並
    未於94年12月間清償借款，且其交付附表一所示偽造支票確
    實係為清償借款，其前開所辯，自不可採。
(二)被告雖交付附表一所示偽造支票2 紙以清償債務，惟其係交
    付該證券之本身價值，並非用以供擔保或作為新債清償而借
    款，且丙○○所持有之上開偽造支票2 紙亦因告訴人李浩銓
    向付款銀行辦理掛失而未兌現，被告債務依然存在，並未獲
    得債務清償之利益，揆諸前開判決意旨，自難論被告此部分
    犯行，亦成立詐欺得利罪責，本應為被告無罪之諭知，然其
    與被告上開偽造有價證券有罪犯行間，有方法目的之牽連犯
    裁判上一罪關係，爰不另為其無罪之諭知。
貳、被告戊○○部分：
一、更正後公訴意旨略以：被告戊○○與甲○○明知如附表一所
    示支票並未遭竊，竟基於誣告之犯意，以其等所使用之車牌
    號碼0516-EI號自用小客車，於95年3月5日凌晨2時許，停放
    於臺北縣三重市○○路○ 段12號前，遭人打破車窗玻璃並竊
    取車內物品為由，由甲○○於95年3 月15日向李浩銓佯稱附
    表一所示支票2 紙已於上開時地失竊，使不知情李浩銓前往
    臺北國際商業銀行林口分行，填具遺失票據申報書2 份，稱
    附表一（原審誤為附表二）所示支票2 紙已於上開時地失竊
    ，而請求警方協助偵查侵占遺失物罪嫌，並由該分行層轉該
    管警察局受理；復於95年4 月26日，被告戊○○與被告甲○○共同持李浩銓交付之支票掛失資料，向台北縣政府警察局
    三重分局中興派出所陳報附表一（原審誤為附表二）所示支
    票於上開時地失竊，以此方式未指定犯人而向該管臺北縣政
    府警察局公務員誣告他人犯侵占遺失物罪，因認被告戊○○
    犯刑法第171條第1項之誣告罪嫌云云。
二、按，犯罪事實應依證據認定之，無證據不得認定犯罪事實，
    刑事訴訟法第154條第2項定有明文。事實之認定，應憑證據
    ，如未發現相當證據或證據不足以證明，自不能以推測或擬
    制之方法，為裁判基礎（最高法院40年臺上字第86號判例）
    ；又所謂「積極證據足以為不利被告事實之認定」係指據為
    訴訟上證明之全盤證據資料，在客觀上已達於通常一般之人
    均不致於有所懷疑，而得確信被告確曾犯罪之程度，若未達
    到此一程度，而有合理懷疑之存在時，即無從為有罪之認定
    （最高法院76年臺上字第4986號判例）。申言之，認定犯罪
    事實所憑之證據，雖不以直接證據為限，間接證據亦包括在
    內，然而無論直接證據或間接證據，其為訴訟上之證明，須
    於通常一般之人均不致有所懷疑，而得確信其為真實之程度
    者，始得據為有罪之認定，倘其證明尚未達此一程度，而有
    合理之懷疑存在而無從使事實審法院得有罪之確信時，即應
    由法院為諭知被告無罪之判決（最高法院76年臺上字第4986
    號判例）；換言之，事實審法院倘已踐行完畢調查證據程序
    後，仍無法形成「被告確有該當各該構成要件所欲處罰之構
    成要件事實」之確信時，即應依刑事訴訟法上「罪疑利益歸
    於被告」之證據法則，逕為被告有利之認定。
三、公訴人認被告戊○○，涉犯上開罪嫌無非係以被告戊○○於
    警詢及偵查中之供述、證人李浩銓於警詢及偵查中之證述、
    證人丙○○於警詢及偵查中之證詞、附表一所示支票、臺北
    縣三重分局95年5 月12日北縣警重刑字第0950021695號函暨
    報案三聯單、上開單位96年10月12日北縣警重偵第09600459
    23號函暨票據交換所桃園縣分所95年4 月13日（95）臺票桃
    字第202-12號函文，資為主要論據。訊據被告戊○○，堅決
    否認有誣告犯行，並辯稱：伊公司所有車子的確在95年3 月
    5 日凌晨遭人打破玻璃，並且竊取車內音響等物品，後來被
    告甲○○發現支票不見了，並向李浩銓詢問票據號碼，才由
    李浩銓前往票據交換所，以支票遺失為由辦理掛失止付，並
    由伊和被告甲○○共同於95年4 月26日，持李浩銓交付支票
    掛失資料，向台北縣政府警察局三重分局中興派出所陳報附
    表一（原審誤為附表二）所示支票2 紙於上開時地失竊，實
    際上伊並不知道甲○○有將附表一所示支票拿給丙○○而未
    遺失等語，經查：
(一)被告甲○○所使用車牌號碼0516-EI 號自用小客車，確實於
    95年3月5日凌晨2 時許遭人打破玻璃並竊取車內物品，被告
    甲○○遂與被告戊○○共同前往臺北縣政府警察局三重分局
    中興橋派出所申報車輛內物品失竊一情，業據證人甲○○於
    原審中證述明白（原審卷136頁），並有臺北縣三重分局95
    年5月12日北縣警重刑字第0950021695號函暨報案三聯單1份
    在卷可佐，堪信上開車輛內之物品確有失竊之情事。
(二)證人李浩銓於原審中證稱：關於伊簽發支票部分都是由被告
    甲○○處理，沒有和被告戊○○聯絡，因為被告甲○○表示
    被告戊○○只要管好業務即可，空白支票也都是交給被告甲○○；伊請被告甲○○調度之資金都是被告甲○○以匯款方
    式交付給伊，或由伊至被告甲○○公司拿；這些資金調度的
    事被告戊○○都沒有參與，都是由被告甲○○主導等語（原
    審卷131、132、133 頁），核與證人甲○○於原審中證稱：
    伊幫李浩銓調度現金及交付款項給李浩銓等事宜，均由伊來
    處理，向李浩銓借款作為翔公司，也是由伊和李浩銓協商
    ；是伊在電話中告知李浩銓關於支票遺失的事，並請他去辦
    理掛失手續等語（原審卷135至137頁），並有台北縣政府警
    察局三重分局96年10月12日北縣警重偵第0960045923號函暨
    票據交換所桃園縣分所95年4月13日（95）臺票桃字第202-1
    2號函各1份附卷可憑，足認甲○○如何取得告訴人李浩銓之
    空白支票，及關於持有附表一所示支票向告訴人丙○○借款
    等事宜，被告戊○○均未參與，被告自難知悉附表一所示之
    支票2 紙係被告甲○○交予告訴人丙○○而未遺失，且告訴
    人李浩銓之所以前往票據交換所，以遺失為由辦理附表一所
    示支票掛失，均係因被告甲○○要求，亦與被告戊○○無關
    ，故難認被告戊○○就此部分，與甲○○共犯誣告罪行。
(三)證人甲○○於原審中證稱：跟丙○○借款是由伊開口；95年
    3月5日翔公司之車輛遭竊，所以伊和被告戊○○一起去警
    局報警，但當天並沒有提到支票也失竊一情；該車輛係登記
    於翔公司名下，被告戊○○為翔公司的負責人，但平常
    都是伊在使用，車內物品擺設戊○○並不知悉；是伊在電話
    中告知李浩銓關於支票遺失的事，並請他去辦理掛失手續，
    後來在95年4 月26日伊就和被告戊○○拿著李浩銓交付的支
    票掛失證明，向派出所陳報支票遺失等語（原審卷135至137
    頁），可知上開物品失竊之車牌號碼0516-EI 號自用小客車
    ，平日均由被告甲○○使用，被告戊○○無從得知車內放置
    之何物品失竊。又被告戊○○對被告甲○○有無持有及如何
    使用附表一所示之支票2 紙均不知情，已如前述，故伊因係
    車輛登記名義人翔公司負責人，並因信任甲○○告知附表
    一所示支票2紙已失竊，而於95年4月26日與甲○○共同持告
    訴人李浩銓交付之支票掛失資料，前往警局陳報附表一所示
    支票2 紙遺失，實難認其與被告甲○○就上開申報附表一（
    原審均誤為附表二）支票遺失誣告犯行，有犯意聯絡及行為
    分擔。綜上，依公訴人所提出之證據，雖能證明被告戊○○
    曾向偵查機關申報附表一所示支票遺失之情，然客觀上尚未
    達到使通常一般人均不致於有所懷疑，而得確信被告戊○○
    明知附表一所示支票2 紙並未遺失，而與被告甲○○有誣告
    犯意聯絡之程度，而有合理懷疑之存在，此外，復查無其他
    積極事證足認被告戊○○有誣告犯行，揆諸首揭說明，被告
    誣告犯行尚無從證明，原審為其無罪之判決。核無不合。
四、檢察官上訴意旨略稱：據告訴人李浩銓具狀請求上訴，略以
    ︰被告戊○○與被告甲○○實際上為夫妻關係，並共同經營
    翔公司，與告訴人公司復有業務上往來，而前開侵占及偽
    造支票所得之不法利益更係作為翔公司財物週轉，被告戊○○自不能諉為不知；被告戊○○向臺北縣政府警察局三重
    分局中興橋派出所謊稱遺失支票云云，雖被告等事後否認有
    支票遺失之情，然被告戊○○、甲○○確向告訴人聲稱本件
    支票均已遺失，致告訴人前去申報掛失手續，並持本件支票
    向丙○○等人作為清償或調度款項之用，而原審判決竟認被
    告戊○○無罪，讓告訴人甚為不服。因之請求本檢察官上訴
    ，經核尚非顯無理由云云。但查，原審就被告戊○○被訴之
    誣告犯行，已詳查並說明認定依據所在，核與卷內證據資料
    相符，自無不合，檢察官依告訴人請求提起上訴，並未提出
    補強或積極證據，足資使法院形成有罪之確信心證，徒以上
    情指摘原判決此部分不當，難認可採，核為無理由，自應予
    駁回。
據上論斷，應依刑事訴訟法第368條，判決如主文。
本案經檢察官陳國鳴到庭執行職務。
中    華    民    國    97    年    9     月    17    日
                  刑事第十四庭審判長法  官  陳志洋
                                    法  官  吳啟民
                                    法  官  蔡聰明
以上正本證明與原本無異。
被告甲○○之偽造有價證券部分，如不服本判決，應於收受送達
後十日內被告及檢察官均得向本院提出上訴書狀，其未敘述上訴
之理由者並得於提起上訴後十日內向本院補提理由書（均須按他
造當事人之人數附繕本）。餘二部分，被告及檢察官，均不得上
訴。
被告戊○○部分，被告及檢察官，均不得上訴。
                                    書記官  陳建邦
中    華    民    國    97    年    9     月    17    日
附表一：
┌─┬────┬────┬────┬────┬────┐
│編│支票號碼│ 發票日 │  金額  │ 發票人 │付款銀行│
│號│        │        │ 新台幣 │        │        │
├─┼────┼────┼────┼────┼────┤
│1.│QL435076│95.03.20│588500元│欣毓達實│臺北國際│
│  │6號(原判│        │        │業有限公│商業銀行│
│  │決誤為QI│        │        │司      │林口分行│
│  │ 0000000│        │        │        │        │
│  │號)     │        │        │        │        │
├─┼────┼────┼────┼────┼────┤
│2.│QM509289│95.03.21│510000元│同上    │同上    │
│  │6號     │        │        │        │        │
└─┴────┴────┴────┴────┴────┘
附表二：
┌─┬────┬────┬────┬────┬────┐
│編│支票號碼│ 發票日 │  金額  │ 發票人 │付款銀行│
│號│        │        │ 新台幣 │        │        │
├─┼────┼────┼────┼────┼────┤
│1.│CP004788│95.04.01│50萬元（│欣毓達實│萬泰商業│
│  │9號     │        │起訴書誤│業有限公│銀行南大│
│  │        │        │為52萬）│司      │分行    │
├─┼────┼────┼────┼────┼────┤
│2.│CP004789│95.04.某│10萬元  │同上    │同上    │
│  │9號     │日（日期│        │        │        │
│  │        │因印文蓋│        │        │        │
│  │        │用，而不│        │        │        │
│  │        │清晰）。│        │        │        │
└─┴────┴────┴────┴────┴────┘
刑法第201條：
意圖供行使之用，而偽造、變造公債票、公司股票或其他有價證
券者，處3年以上10年以下有期徒刑，得併科3千元以下罰金。
行使偽造、變造之公債票、公司股票或其他有價證券，或意圖供
行使之用，而收集或交付於人者，處1年以上7年以下有期徒刑，
得併科3千元以下罰金。
刑法第335條：
意圖為自己或第三人不法之所有，而侵占自己持有他人之物者，
處5年以下有期徒刑、拘役或科或併科1千元以下罰金。
前項之未遂犯罰之。
刑法第171條：
未指定犯人，而向該管公務員誣告犯罪者，處1 年以下有期徒刑
、拘役或3百元以下罰金。
未指定犯人，而偽造、變造犯罪證據，或使用偽造、變造之犯罪
證據，致開始刑事訴訟程序者，亦同。


司法院資訊處製作；財團法人民間司法改革基金會備份。
